Inventaris van de archieven van de Stichting Nederlands Instituut voor Toegepast Huishoudkundig Onderzoek te Wageningen, en voorgangers 1955-1978
Nationaal Archief, Den Haag
Stichting Nederlands Instituut voor Toegepast Huishoudkundig Onderzoek te Wageningen
Stichting Huishoudkundig Onderzoek
1955-1978
L214
3.50 meter; 84 inventarisnummers.
Normale geschreven, getypte en gedrukte documenten, geen bijzondere handschriften.
Nationaal Archief, Den Haag
Stichting Landbouwhuishoudkundig Onderzoek, 1955-1966
Stichting Instituut voor Huishoudkundig Onderzoek, 1966-1968
Stichting Nederlands Instituut voor Toegepast Huishoudkundig Onderzoek te Wageningen, 1968-1978
Het archief bevat stukken betreffende de organisatie van de stichtingen, jaarverslagen, notulen en postagenda's. Daarnaast bevat het stukken betreffende onderzoek op het gebied van onder meer huishoudelijke aangelegenheden, leefgewoonten, consumptiegedrag en wonen, alsmede publicaties en onderzoeksrapporten.
Archiefvorming
Geschiedenis van de archiefvormer
Stichting Landbouwhuishoudkundig Onderzoek
Op 7 maart 1955 werd door de Minister van Landbouw en Visserij de Stichting Landbouwhuishoudkundig Onderzoek (S.L.O.)
Zie inv. no. 1.
opgericht. Het initiatief voor de totstandkoming van deze Stichting was genomen door Ir. A.W. van de Plassche, in die tijd Directeur-Generaal voor de Landbouw van het Ministerie van Landbouw en Visserij.
De beweegredenen, die ten grondslag lagen aan de totstandkoming van dit Instituut waren: de maatschappelijke ontwikkeling na de 2e wereldoorlog, de stijgende welvaart, gewijzigde inkomensverdeling, betere communicatiemogelijkheden, technische ontwikkeling en industrialisatie, die in toenemende mate de aandacht vestigden op vraagstukken rond de consument en rond de arbeid van de vrouw nl. de consument in zijn verhouding tot producent en distribuant en de huisvrouw in- en buiten haar huishouding
Zie inv. no. 1.
.
De doelstelling van de Stichting was de bevordering van enerzijds het landbouwhuishoudkundig onderzoek en anderzijds de toepassing van de resultaten van dit onderzoek, een en ander zoveel mogelijk met inschakeling van de op dit gebied werkzame organisaties.
Het Bestuur van de Stichting was veelzijdig samengesteld: vertegenwoordigers van vrouwenorganisaties, landbouworganisaties, voorlichtingsinstanties, onderwijs en overheid. Het telde zeven en twintig leden en adviserende leden. Tot voorzitter werd benoemd Ir. A.W. van de Plassche.
Na de oprichting van het Instituut werd voor de verdere uitbouw een beroep gedaan op docenten van de afdeling Landbouwhuishoudkunde van de Landbouwhogeschool.
De Hoogleraar in de Landbouwhuishoudkunde, Mevrouw Prof. C.W. Visser, werd tot Directeur van het Instituut benoemd; de Buitengewoon-Hoogleraar in de Leer van de Voeding en Voedselbereiding, Prof. Dr. C. den Hartog, nam de leiding van de gelijknamige afdeling van de S.L.O. op zich, terwijl de leiding van de afdeling Wonen berustte bij de Heer H. van Leeuwen, Lector in de Leer van de Woning en haar Bewoning.
Op 1 mei 1961 werd Mevrouw Prof. C.W. Visser door Drs. W.D.M. Janssen als directeur opgevolgd
Zie inv. no. 33.
.
Huisvesting werd aanvankelijk verkregen in het hoofdgebouw van de Landbouwhogeschool. Op 23 november 1961 werd een eigen gebouw aan de Ritzema Bosweg 32a te Wageningen door H.M. Koningin Juliana officieel geopend.
In verband met de steeds grotere belangstelling ten aanzien van de vraagstukken van consument en huishouding werd medio 1962 in een daartoe bijeengeroepen buitengewone bestuursvergadering de verbreding van de doelstellingen van de Stichting aan de orde gesteld. De vraag was of het Instituut een huishoudkundig i.p.v. alleen een landbouwhuishoudkundig onderzoekinstituut moest worden. De mening van het Bestuur was een huishoudkundig onderzoekinstituut. Op grond hiervan werd door de Minister van Landbouw en Visserij een departementale werkgroep ingesteld, die als resultaat van haar werkzaamheden adviseerde om een huishoudkundig onderzoek instituut in te stellen. Dit advies werd overgenomen door het Bestuur van de S.L.O., de Ministers van Landbouw en Visserij, Economische Zaken, Cultuur, Recreatie en Maatschappelijk Werk en de Staatssekretaris van Sociale Zaken en Volksgezondheid.
Dit leidde tot de instelling van de Stichting Instituut voor Huishoudkundig Onderzoek met goedkeuring van de bovengenoemde betrokken Ministers.
Stichting Instituut voor Huishoudkundig Onderzoek
In verband met een uitbreiding van het onderzoek werd op 4 augustus 1966 door een wijziging van de statuten van de Stichting Landbouwhuishoudkundig Onderzoek opgericht de Stichting Instituut voor Huishoudkundig Onderzoek (I.H.O.).
Zie inv. no. 33.
De doelstelling van dit Instituut werd als volgt geformuleerd:
Het verrichten en bevorderen van toegepast onderzoek, ten dienste van huishouding en consument en het verspreiden van de resultaten van zodanig onderzoek, een en ander zoveel mogelijk met inschakeling van de op dit gebied werkzame organisaties en instellingen.
Het Bestuur van de Stichting bestond uit 14 leden, terwijl het Bestuur werd bijgestaan door een Raad van Advies bestaande uit deskundigen op het gebied van de consumentenvraagstukken en de huishoudkunde. De Raad kon over prioriteiten adviseren en de door de Stichting verrichte arbeid bezien op zijn doelmatigheid voor de praktijk. Een van de voornaamste taken daarbij was het adviseren van het jaarlijks door het Bestuur vastgestelde werkprogramma. De Voorzitter van de Raad van Advies had als Adviserend lid zitting in het Bestuur.
Het Bestuur en de Raad van Advies mochten werkcommissies benoemen, al of niet uit hun midden gevormd; de Raad van Advies behoefde hiertoe de goedkeuring van het Bestuur. Jaarlijks werd door de Directeur met zijn staf een concept-werkprogramma opgesteld in nauwe samenwerking met de Raad van Advies, dat ter vaststelling werd ingediend bij het Bestuur.
Er werden 6 onderzoekafdelingen gevormd t.w
Economisch-sociologisch onderzoek met als taak het onderzoek naar de levensgewoonten en het daarmee samenhangend consumptief gedrag van hen, die men uiteindelijk via de voorlichting dacht te bereiken.
Huishoudelijke apparatuur met als taak het onderzoek naar de ontwikkeling van normen en testmethoden van huishoudelijke apparatuur.
Organisatie en efficiency in de huishouding met als taak het onderzoek naar de doelmatige besteding van het beschikbare inkomen, de beschikbare tijd en arbeid van de consument-huisvrouw.
Textiel met als taak het onderzoek naar de vorm, structuur, de materiaalsoort, de materiaaleigenschappen en hun veranderingen bij gebruik en onderhoud.
Voeding- en Voedselbereiding met als taak het onderzoek naar het doelmatig aanschaffen, bewaren, eventueel verduurzamen (koelen diepvriezen) van voedingsmiddelen, het bereiden van spijzen (receptuur), met gebruikmaking van daarvoor in aanmerking komende huishoudelijke apparaten en huishoudelijk gereedschap.
Wonen met als taak het onderzoek naar eisen voor de benodigde ruimte, de woningindeling, de woninguitrusting en de materialen, die voor de afwerking in de woning worden gebruikt.
Naamswijziging
Ter voorkoming van naamsverwarring met een te Rotterdam sedert 1938 gevestigd Instituut voor Huishoudelijk Onderzoek (I.H.O.), als marktonderzoekafdeling van Unilever N.V. werd na de Bestuursvergaderingen van 3 mei en 6 september 1967 na overleg met de directie van vorengenoemd Instituut besloten de naam te wijzigen in Nederlands Instituut voor Toegepast Huishoudkundig Onderzoek
Zie inv. no. 33.
.
Stichting Nederlands Instituut voor Toegepast Huishoudkundig Onderzoek
In verband met de hiervoor genoemde naamswijziging van de Stichting Instituut voor Huishoudkundig Onderzoek werd op 7 maart 1968 de notariële akte gepasseerd voor de Stichting Nederlands Instituut voor Toegepast Huishoudkundig Onderzoek (N.I.T.H.O.).
Zie inv. no. 35.
De doelstelling van dit Instituut was precies dezelfde als van het vorige Instituut.
Het Bestuur werd bij een statutenwijziging in 1969 teruggebracht tot 7 leden.
Op 28 september 1970 werd de toenmalige voorzitter van het Bestuur, Prof.Mr.J.M. Polak in verband met zijn benoeming tot rector magnificus van de Landbouwhogeschool opgevolgd door Prof.Dr.Ir. M.T.C. Meulenberg.
De Raad van Bestuur bestond uit 36 personen en had tot taak het Bestuur gevraagd of ongevraagd te adviseren omtrent onderwerpen van onderzoek en de prioriteiten hierbij te stellen, alsmede omtrent de wijze van verspreiding van de resultaten van het onderzoek. De resultaten werden ter kennis gebracht van voorlichtings en onderwijsinstanties, consumentenorganisaties, handel en industrie instituten, instellingen en inrichtingen, overheid enz. o.a. door rapporten, publikaties adviezen studiedagen, cursussen en congressen.
Op verzoek van de Minister van Landbouw en Visserij bracht het Bestuur in mei 1972 een beleidsnota uit als grondslag voor de herstructuering van het Instituut. In deze beleidsnota werden de tekortkomingen van het Instituut gesignaleerd en voorstellen gedaan voor de herformulering van de taakstelling, aangepast aan criteria van de afnemers. De nota overtuigde de Minister niet en de reeds overwogen opheffing van het Instituut was daarmede een feit.
Na het besluit van de Minister werd een interdepartementale werkgroep ingesteld, die tot doel had te bestuderen of er activiteiten waren, die moesten worden voortgezet c.q. nieuw opgezet en op welke wijze deze dan moesten worden georganiseerd. De werkgroep bracht rapport uit met een aantal aanbevelingen, die namens de Minister van Landbouw en Visserij aan de Minister van Economische Zaken werden voorgelegd. Uiteindelijk leidde dit niet tot een resultaat.
Als gevolg daarvan wendde de Directeur-Generaal voor de Landbouw en Voedselvoorziening zich op 13 juli 1973 tot de Minister van Landbouw en Visserij met het verzoek om goedkeuring te hechten aan het vaststellen van een liquidatiedatum per 31 december 1973. Bij Ministerieel Besluit van 19 oktober 1973 no. J. 1752 werd het Instituut met ingang van 1 januari 1974 opgeheven.
Tot liquidateur werd benoemd de Algemeen Directeur van de Directie Landbouwkundig Onderzoek, Dr. G. de Bakker, met als taak:
de onroerende goederen van de Stichting om niet over te dragen aan de Staat (Landbouw).
de bestemming van de roerende goederen te regelen.
datgene te verrichten wat overigens voor de liquidatie van de Stichting was vereist.
Op 7 januari 1974 werd ten overstaan van notaris Gazenbeek te Wageningen de beschrijving van de vermogensbestanddelen verleden.
Op 8 januari 1974 werd de ontbinding van het N.I.T.H.O. in het Centraal Stichtingenregister ingeschreven.
Drs. C.J. van Rees, Directeur Economische en Beheerszaken van de Directie Landbouwkundig Onderzoek van het Ministerie van Landbouw en Visserij werd namens Dr.Ir. G. de Bakker gemachtigd als lasthebber op te treden.
Ten aanzien van de roerende goederen werd i.v.m. de bestemming van de wetenschappelijke dokumentatie op 17 juni 1974 een Adviescommissie Wetenschappelijke Dokumentatie geïnstalleerd, die aan de liquidateur schriftelijk advies moest uitbrengen.
De commissie kwam vier maal bijeen en werd op 10 september 1974 ontbonden.
In het verslag van de commissie stelde deze voor om de dokumentatie t.a.v. het onderzoek beschikbaar te stellen aan de Landbouwhogeschool en t.a.v. het onderwijs en de voorlichting aan de 5 lerarenopleidingen hoger beroepsonderwijs.
Ten aanzien van de bibliotheekruimte met leeszaal en boeken- en tijdschriftenmagazijn werd bij schrijven van 25 maart 1974, nr. LOZ 995 aan het College van Bestuur van de Landbouwhogeschool hierover de beschikking gegeven, voorlopig voor een termijn van 4 maanden met de mogelijkheid tot verlenging.
De bestemming van de archieven is vermeld in Hoofdstuk II: Geschiedenis van de archieven. Het recht van erfpacht en het gebouw werden op 28 maart 1978 ten kantore van notaris G.W. Krabbe te 's-Gravenhage overgedragen aan de Landbouwhogeschool.
De Consumentenbond en het Konsumenten Kontakt deden nog een poging om te komen tot de oprichting van een stichting ten behoeve van het fundamentele Consumentenonderzoek. Dit voorstel werd nog behandeld in de Commissie voor Consumentenaangelegenheden van de Sociaal-Economische Raad, maar dit leidde uiteindelijk niet tot een resultaat.
Bij M.B. van 8 november 1976, no. J. 2626 werd Drs. G.J.H. Rijkenharg, plaatsvervangend Algemeen Directeur van de Directie Landbouwkundig Onderzoek in de plaats van Dr.Ir. G. de Bakker tot liquidateur benoemd.
Op 22 juni 1978, no. DLWO 1280 bood de liquidateur zijn liquidatieverslag aan de Minister van Landbouw en Visserij aan, welk verslag bij schrijven van 18 september 1978, no. LOZ 3499 door de Minister werd goedgekeurd.
Geschiedenis van het archiefbeheer
Vanaf het ontstaan van de Stichting Landbouwhuishoudkundig Onderzoek in 1955 tot 1961 was het archief van deze dienst geplaatst in het Hoofdgebouw van de Landbouwhogeschool te Wageningen.
Na het betrekken van een eigen gebouw aan de Ritzema Bosweg 32a te Wageningen in 1961 werd dit archief hierheen overgebracht.
De archieven waren geordend volgens het dossierstelsel met gebruikmaking van de archiefcode voor de Rijkslandbouwvoorlichtingsdiensten van het Ministerie van Landbouw en Visserij van januari 1955
Zie inv. no. 56.
.
Na de opheffing van de Stichting Nederlands Instituut voor Toegepast Huishoudkundig Onderzoek werd ten aanzien van de bestemming van de archieven gehandeld conform de Beheersbeschikking Archiefbescheiden 1968 met uitzondering van het foto- en dia-archief, dat tijdelijk met het bibliotheekbezit werd aangeboden aan de Landbouwhogeschool, terwijl het archief betreffende het nog niet afgesloten onderzoekproject "Kiezen en beslissen" op verzoek van het Ministerie van Economische Zaken ter verdere behandeling aan haar werd overgedragen.
In verband met de overdracht van het gebouw aan de Landbouwhogeschool is het bouwarchief tijdelijk ter beschikking gesteld aan de afdeling Bouwzaken van de Landbouwhogeschool.
De archieven van de diensten zijn geplaatst in de provinciale archiefbewaarplaats van het Ministerie van Landbouw en Visserij, Willemsplein 6a te Arnhem.
De verwerving van het archief
Overbrenging van een overheidsarchief
De verwerving van het archief
Het archief is krachtens bepalingen van de Archiefwet overgebracht.
Inhoud en structuur van het archief
14.06; 2.11
Selectie en vernietiging
Lijst van tijdens de inventarisatie vernietigde stukken
Stukken betreffende financiële bescheiden, 1964-1970
Stukken betreffende telefoonaansluitingen, 1968-1972
Stukken betreffende aanschaffing van verbruiksgoederen, 1964-1970
Stukken betreffende aanvragen en verstrekken van publikaties, 1963-1975
Stukken betreffende uitnodigingen, felicitaties en rouwbeklag, 1973-1975
Stukken betreffende sollicitaties, 1968-1975
Stukken betreffende de bezoldiging (richtlijnen) ontvangen van het Ministerie van Landbouw en Visserij, 1971-1975
Stukken betreffende vergoedingen (richtlijnen) ontvangen van het Ministerie van Landbouw en Visserij, 1971-1975
Stukken betreffende inlichtingen van weinig waarde, 1971-1975
Stukken betreffende de ruimteverdeling tussen de Landbouwhogeschool en het Instituut, 1962-1972
Ordening van het archief
Zoals reeds vermeld (Geschiedenis van het archiefbeheer) waren de archieven van de beschreven diensten geordend volgens het dossierstelsel met gebruikmaking van het registratuurplan voor de Rijkslandbouwvoorlichtingsdiensten van het Ministerie van Landbouw en Visserij van januari 1955
Zie inv. nr. 56.
. De te beschrijven archieven zijn onderverdeeld in een serie stukken van algemene aard en een serie stukken van bijzondere aard.
De taken van de 3 stichtingen waren gericht op onderzoek en voorlichting. Daarom zijn de stukken van bijzondere aard in deze categoriën verdeeld. Noodzakelijk bleek toen nog een groep algemeen, alsmede een groep personeel voor de bescheiden van het I.H.O. en het N.I.T.H.O.
De voorlichtingsactiviteiten en de onderzoekresultaten werden verwerkt in publikaties en onderzoekrapporten
Zie inv. nrs. 27, 31, 42, 52, 69 en 84.
.
Als bijlage II van de inventaris is een index opgenomen, waar deze publikaties en rapporten, primair naar "rubriek" en secondair naar "auteur" zijn gerangschikt. Een onderscheid naar onderzoek en voorlichting is niet gemaakt, daar dit in de omschrijvingen tot uiting komt.
De beschreven archieven zijn verpakt in 23 dozen en 3 pakken.
Aanwijzingen voor de gebruiker
Openbaarheidsbeperkingen
Volledig openbaar.
Materiële beperkingen
Aanvraaginstructie
Openbare archiefstukken kunnen online worden aangevraagd en gereserveerd. U kunt dit ook via de terminals in de studiezaal van het Nationaal Archief doen. Om te kunnen reserveren dient u de volgende stappen te volgen:
U maakt een profiel aan op www.gahetna.nl, en logt vervolgens in
Via de archiefinventaris (alleen de beschrijvingen met rode nummers) selecteert u het gewenste archiefstuk door op de knop 'Reserveren' te klikken
In het volgende scherm geeft u aan op welke dag u het archiefstuk wilt inzien
Indien u zich bevindt in de studiezaal en een tafelnummer heeft ontvangen kunt u dit nummer vermelden. Als u geen tafelnummer heeft kunt u tafelnummer 777 laten staan
Vervolgens bevestigt u uw reservering door deze te versturen.
Verwant materiaal
Beschikbaarheid van kopieën
Bijlagen
Lijst van publikaties en onderzoekrapporten
Economisch- en sociologisch onderzoek
Blijdenstein, C.B.Th. Verslag van het tweede congres van de Europese Vereniging voor Agrarische Sociologie, 1-6 augustus 1960, Oslo 32
Blijdenstein e.a., C.B.Th. De plattelandsvrouw en haar organisaties, 1961 29
Broecke, A.A.J. van den Klant en Klacht. Handelwijze van consumenten bij klachten over electrische huishoudelijke apparaten en de behoefte van consumenten aan een adviesinstantie voor klachten over gekochte goederen in het algemeen, 1969 80
Hoekstra, A.K.J. Enige overwegingen ten aanzien van het tot stand komen van een wettelijke regeling van de kwaliteit van diepvriesprodukten, 1969 83
Kleinjan, A.C. Enige beschouwingen over evaluatie, 1960 32
Poelen, Th.W.A. Verslag van een onderzoek naar de houding ten aanzien van het wisselende inkomen en het financiele beheer van de boerinnen in de gemeente Steenderen, 1968 80
Huishoudelijke apparatuur
Heyning, J.J. Gebruikseigenschappen van huishoudafwasmachines, normen en testmethoden, 1968 83
Loo e.a., J. van Koel- en diepvriesapparatuur voor huishoudelijk gebruik, 1965 32
Zeeuw, J. de De wasmachine 32
Organisatie en efficiency in de huishouding
Arts e.a., W.C.M Werkmethode-studie ramen wassen, 1968 80
Werkmethode-studie bedden opmaken, 1969 80
Barends, J. Plannen maken in de gezinshuishouding, 1973 83
Managementmethodieken en -technieken ten behoeve van de gezinshuishouding, 1972 83
Hoe wordt de gezinswas gestreken (gegevens omtrent het strijken van 97 huisvrouwen), 1966 32
Arbeidsbesparing in de huishouding, 1965 32
Werkplanning in de huishouding, 1965 32
Leiding en beheer in de huishouding, 1965 32
Kosten en arbeid bij het gebruiken van verse- en geconserveerde groente, 1965 32
Efficiency in de huishouding, 1967 50
Barends e.a., J. Machinaal afwassen en niet-machinaal afwassen vergeleken t.a.v. de tijd, die het afwassen vraagt en t.a.v. de kosten, 1967 48
Arbeidsstudie in de huishouding (toegelicht aan de hand van het vaatwassen), 1967 48
Kosten en werktijden bij het gebruik van "instant"-produkten bij de bereiding van enkele spijzen en dranken en de organoleptische kwaliteiten daarvan, 1968 80
Gesprekken met enkele groepen werkende gehuwde en ongehuwde vrouwen over hun huishoudelijke arbeid, 1972 80
Tussentijdse rapportering over ervaringen met voorlichting over huishoudelijke arbeid en huisvrouwen, 1968 83
Jacobi e.a., Th. Videorecorders voor educatieve doeleinden, 1970 83
Kruisinga e.a., N. Doelmatigheidsonderzoek van stapelpannen voor huishoudelijk gebruik, 1960 29
Meijer e.a., L.J. Problematiek van het kiezen en beslissen in de huishoudelijke sfeer, 1971 80
[..]hilden, Th. van der Het verkrijgen van kennis omtrent de huishouding met behulp van multi-moment opnamen, 1972 80
Wely, P.A. van De huishoudelijke arbeid bezien door de bril van een medicus, 1968 83
Willinge Prins-Visser, C.W. Verslag van een studiereis naar de Verenigde Staten van Amerika, 1958 32
Verslag van een studiebezoek aan enige instellingen voor onderzoek en voorlichting t.b.v. de consument, Stockholm 1960 32
----- Verslagen van de landbouwhuishouddagen in het kader van de Nederlandse landhouwweek op 5 juni 1959 en 31 mei 1960 32
Textiel
----- Verslag studiedagen chemie en physica van het wasproces, 16 november en 7 december 1957 32
Kruisinga, N.J. De gezinswas in getallen, 1959 32
Raay, A. R. van Wasmethoden, wasmiddelen en textiel 32
Schimmel, F.M. Lichtmikroskopische Untersuchung von Faser-und Gewebeoberflächen, 1967 50
De slijtage van twee typen lakens als gevolg van het wassen in twee verschillende trommelwasmachines, 1968 80
Biochemische waswerking, 1965 32
Het gedrag van diverse vezels en finishes bij het wassen en strijken, 1965 32
Het wasproces in engere zin, 1960 32
Oud en nieuw in de textiel, 1964 32
Vezelvormige materialen en textiel, 1963 32
Morphologie, chemie en physica van wol, 1963 32
Die Aenderung von Faseroberflächen durch Waschbehandlungen, 1969 80
Der Verschleiss von knitterfrei ausgerüsteten gegenüber nicht ausgerüsteten Bettüchern in Trommelwaschmachinen, 1968 80
Enige aspecten van het wassen van overhemden in een trommelwasmachine, 1968 84
De slijtage van lakens tengevolge van gebruiken en wassen, 1969 80
Wonen
----- Verslag van de kadercursussen wonen, 23-25 september 1958 32
Barends, J. De voorlichtingswoning in de Zeevang. Een onderzoek naar het bereik van een voorlichtingsmiddel op het gebied van het wonen, 1965 29
Barends e.a., J. Wonen en woning, 1967 32
De bewoning van boerderij- en tuinderswoningen met eetkeuken in de Noordoostpolder, 1964 29
Brink, J. Bouwen en wonen in Oostelijk-Flevoland, 1965 32
Goorbergh e.a., F.A.M, v.d. Het opmeten van woningen en het maken en leren lezen van plattegronden, 1965 32
Bewaren en opbergen van levensmiddelen in de woning, 1965 32
Randen e.a. G. van Verwarming van de woning, 1966 32
Op weg naar geïndustrialiseerd wonen (3e CIB Congres), 1965 32
Willinge Prins-Visser, C.W. Verslag kadercursussen wonen, 1957 32
Voeding en voedselbereiding
----- Studiedag vetten in voeding en voedselbereiding, 4 juli 1959 32
Studiedag eiwitten in voeding en voedselbereiding, 28 mei 1960 32
Documentatie-Informatie Dienst Diepvrieskluizen in Nederland, 1968 83
Colen c.a., A.A.M. Een onderzoek naar de gebruikswaarde van pannensets voor de distributie van maaltijden, 1968 80
Diekema-Edens e.a., L.I. De verwerking van inlands fruit op huishoudelijke schaal met behulp van keukenmachines, 1964 29
Hartog e.a., C. den Voeding en kleding, 1956 29
Onderzoek naar de menupatronen in de Noordoostpolder, 1961 31
Lassche e.a., J.B. Het diepvriezen van kant en klaar gerechten. Onderzoek naar de kooktijdverkorting van aardappelen en groenten vóór diepvriezen, 1973 80
Nacka-distributiesysteem variant "Sittard". Sensorische kwaliteiten en vitaminegehalten van vlees- en groentegerechten geconserveerd volgens het in Sittard toegepaste distributiesysteem, 1973 80
Onderzoek naar de menupatronen in de Noordoostpolder, 1963 29
De organoleptische beoordeling van gerechten ten aanzien van de geschiktheid tot het onderkennen van het gebruikte spijsvet, 1963 29
Onderzoek naar enige toepassingsmogelijkheden bij de voedselbereiding van twee merken magnetronovens 48
Voedseldistributiesystemen. De invloed van drie distributiesystemen, het traditionele dri-heat en regethermie-systeem op de organoleptische kwaliteiten en het vitaminegehalte van maaltijden, 1970 80
Tijdbesteding, waterverbruik en zandretentie bij het wassen van drie bladgroenten met een groentewasmachine en met de hand, 1970 80
Meer e.a., M.A. v.d. Het vriesdrogen van voedingsmiddelen, 1965 32